臺灣高雄地方法院交通事件裁定　　　　99年度交聲字第2938號
原處分機關　高雄市政府交通局
異　議　人
即受處分人　李茂恭
上列異議人即受處分人因違反道路交通管理處罰條例案件，對於
高雄市政府交通局民國99年10月12日所為之處分（原處分案號：
高市交裁字第裁號32-NJ0000000號），聲明異議，本院裁定如下
：
    主  文
原處分撤銷。
李茂恭汽車駕駛人，駕駛汽車不遵守道路交通標線之指示，處罰
鍰新臺幣玖佰元。
    理  由
一、聲明異議意旨略以：異議人即受處分人李茂恭（下稱異議人
    ）於民國99年7月31日下午2時30分許，駕車在高雄市○○區
    ○○路往南行駛，車速不快，到達南京路與瑞隆東路口前約
    80公尺處，車子即轉入右側車道行駛，並打算右轉回高雄住
    處，由於南京路上快車道與慢車道間寬約1公尺的分隔島，
    種有整排樹幹甚高的喬木，其茂密枝葉散佈，阻擋號誌視線
    ，當車子到達路口時，發現橫向車道的車子業已開始行駛，
    才警覺可能是紅燈，於是立即煞車，但是車子已逾越停止線
    ，遭到高雄縣政府警察局開出闖紅燈新臺幣（下同）2,700
    罰單；異議人主觀上並無闖紅燈之意識，是想要右轉回家，
    所以才有提前駛入右側道之事實，但因異議人對路況不熟且
    路牌不清、號誌遭路樹遮掩不明顯，才形成煞車不及而超越
    停止線，這確實是無心之過，請改以道路交通管理處罰條例
    第53條第2項紅燈右轉行為罰之等語。
二、按汽車駕駛人駕駛汽車，應遵守道路交通標誌、標線、號誌
    之指示，道路交通安全規則第90條前段定有明文。次按道路
    交通標誌標線號誌設置規則第206 條第5 款第1 目規定「圓
    形紅燈」之行車管制號誌係表示禁止車輛通行，並不得超越
    停止線或進入路口；又劃設於道路上，設於已設有「停車再
    開」標誌或設有號誌之交岔路口，鐵路平交道或行人穿越道
    之前方及左彎待轉區之前端，寬30至40公分之白色實線，為
    停止線，用以指示行駛車輛停止之界限，車輛停止時，其前
    懸部分不得伸越該線，道路交通標誌標線號誌設置規則第17
    0 條第1 項、第2 項亦著有明文；再按汽車駕駛人駕駛汽車
    ，不遵守道路交通標誌、標線、號誌之指示，而本章各條無
    處罰之規定者，處900 元以上1,800 元以下罰鍰，道路交通
    管理處罰條例第60條第2 項第3 款亦有明文。
三、經查：
(一)、異議人於前揭時、地，駕駛車牌號碼ZT－7588號自用小客車
    ，為警逕行拍照舉發，並經原處分機關以駕車行經有燈光號
    誌管制之交岔路口闖紅燈，依道路交通管理處罰條例第53條
    第1項、第63條第1項規定，裁處罰鍰2,700元，並記違規點
    數3點，且異議人於紅燈亮啟2.0秒及3.2秒時，通過感應線
    圈啟動相機執行測照等情，有高雄縣政府警察局高縣警交字
    第NJ-0000000舉發違反道路交通管理事件通知單、高雄市政
    府交通局高市交裁字第裁號32-NJ0000000號違反道路交通管
    理事件裁決書，及高雄市政府100年1月19日高市警交逕字第
    1000000431號函各1份在卷可稽，並有違規採證照片2張可資
    佐證，是上開事實，均堪以認定。
(二)、又設有停止線者，自停止線算起，即為交岔路口，有交通部
    72年5 月27日路臺（72）監字第03822 號函釋可參；而依交
    通部82年4 月22日交路字第009811號函釋：「圓形紅燈時超
    越停止線或闖紅燈之認定敘述如後提供參考：(一)車輛面對圓
    形紅燈時仍逕予穿越路口至銜接路段，含左轉、直行、迴轉
    等即視為闖紅燈之行為。(二)有繪設路口範圍者：車輛無視於
    紅燈警示，有穿越路口之意圖，而車身已伸入路口範圍亦視
    同闖紅燈；若僅伸越停止線而未達路口範圍者，則視為不遵
    守標線指示（可以處罰條例第60條第3 項之規定處分之）。
    (三)無繪設路口範圍者：以車輛無視於紅燈號誌，而有穿越路
    口之企圖，其車身並已伸越停止線並足以妨害其他方向人（
    若有行人穿越道）、車通行者亦以闖紅燈論處；若僅車身伸
    越停止線則以不遵守標線指示視之」，是依上開函文第2 點
    說明，並非車身已伸入路口範圍，即應視為闖紅燈，仍須審
    酌行為人主觀上是否有穿越路口之意圖，若其主觀上並無穿
    越路口之意圖，則尚難率以闖紅燈之罰則相繩。
(三)、依卷附之彩色違規採證照片觀之，異議人在違規地點之紅燈
    啟亮3.2秒時，車身已超越停止線，前輪置於行人穿越道（
    即俗稱之斑馬線）上，依上開函釋說明，足認異議人之車身
    顯已超越停止線，而進入交岔路口之範圍甚明，然本件仍應
    進一步審究異議人主觀上是否有穿越路口之意圖。查異議人
    於紅燈亮啟後2.0秒，車身前輪正壓於停止線上，於紅燈亮
    啟後3.2秒，車身已完全超越停止線，且後煞車燈亮起等情
    ，有卷附之彩色違規採證照片2張在卷可憑，足見異議人駕
    駛上開車輛行進距離非長，且依上開照片顯示，異議人所駕
    駛車輛之煞車燈亮起，是以異議人當時確有煞停之舉動無訛
    ，堪認異議人並無闖越紅燈之意圖，核與一般闖越紅燈之情
    形有間，是異議人辯稱當時係僅係越線停車，並非闖紅燈等
    語，尚非全然不可採信。從而，異議人所駕駛車輛車身雖有
    伸入路口範圍之客觀行為，然尚難憑此遽認其主觀上有穿越
    路口之意圖，況本件亦查無證據證明確有穿越路口之意圖，
    自無從以道路交通管理處罰條例第53條第1項之規定率以處
    罰。
(四)、至異議人主觀上雖欲右轉，惟無相關卷證足認異議人確有紅
    燈右轉之行為，亦難依道路交通管理處罰條例第53條第2項
    紅燈右轉行為相繩。又觀之前揭彩色違規採證照片可知，現
    場行道樹並未遮蔽道路交通號誌，然異議人面對圓形紅燈，
    仍有超越停止線及進入交岔路口之客觀事實，已如上述，故
    異議人駕駛汽車既有不遵守道路交通標線指示之情形，揆諸
    首揭規定及說明，仍應依道路交通管理處罰條例第60條第2
    項第3款規定予以處罰。
四、綜上，異議人僅有紅燈越線停車之違規事實，尚無從證明其
    有穿越路口之企圖，自不得以闖紅燈之違規行為相繩，原處
    分機關認異議人駕車行經有燈光號誌管制之交岔路口闖紅燈
    ，而依道路交通管理處罰條例第53條第1 項規定，裁處異議
    人罰鍰2,700元及記違規點數3點，尚有未合，異議人之異議
    為有理由，自應由本院撤銷原處分，而以異議人有違反道路
    交通管理處罰條例第60條第2項第3款規定，另行裁處如主文
    第2項所示，以資適法。
據上論斷，應依道路交通案件處理辦法第19條前段，裁定如主文
。
中    華    民    國   100    年    3     月    7     日
                       交通法庭     法  官  陳川傑
以上正本證明與原本無異。
如不服本裁定，應於收受送達後5 日內向本院提出抗告狀。
中    華    民    國   100    年    3     月    7     日
                                    書記官  林昭吟